【裁判字號】    88,訴,2143
【裁判日期】    890106
【裁判案由】    殺人未遂
【裁判全文】
臺灣高雄地方法院刑事判決                        八十八年度訴字第二一四三號
    公  訴  人  臺灣高雄地方法院檢察署檢察官
    被      告  丙○○
    指定辯護人  甲○
右列被告因殺人未遂案件，經檢察官提起公訴（八十八年度偵字第七三五四號），甲○判決如左：
    主  文
本件公訴不受理。
    理  由
一、公訴意旨略以：被告丙○○與乙○○二人，於民國（下同）八十八年三月十日二
    十三時許，在丁○○所經營，位於高雄縣茂林鄉一三二號之清涼妹一夏檳榔攤（
    公訴人誤為清涼一夏檳榔攤）飲酒，席間二人言語不合生有爭執，乃丙○○竟基
    於殺人之犯意，持丁○○檳榔攤上之菜刀乙把，朝乙○○頭部砍殺，致乙○○受
    有左側前額顳部裂傷八×○．五×一公分、後枕部四×○．五公分×一公分、右
    手腕裂傷二×○‧五×○．八公分、右大姆指裂傷○．五×○．三×○．五公分
    、一．五×○．三×○．五公分之傷害，旋乙○○經他人送醫急救，始倖免於難
    ，因認被告丙○○涉犯刑法第二百七十一條第二項、第一項之殺人未遂罪嫌。
二、按公訴意旨認被告丙○○涉犯殺人未遂罪嫌，係以被害人乙○○之指訴，及被告
    持為利器之菜刀，朝人體要害之頭部砍擊，足以致人於死，乃被告所明知之事實
    ，是其有殺人之認識與故意為主要論據，固屬卓見。惟判斷行為人於行為當時，
    主觀上是否有殺人之故意，除應就其使用之兇器種類、攻擊之部位、行為時之態
    度、表示、行為人與被害人之關係、衝突之起因、行為當時所受之刺激、下手力
    量之輕重、被害人受傷之情形及行為人事後之態度等各項因素，綜合研析，詳予
    斟酌，殊不能僅以被告持刀砍殺告訴人之頭部，即認其必有殺人之犯意，此有最
    高法院七十八年台上字第五二一六號裁判要旨足資參照，先此敘明。
三、訊據被告丙○○固坦承於右揭時、地，持菜刀揮砍被害人乙○○成傷之事實，惟
    矢口否認有何殺人犯意，辯稱：是乙○○先動手把伊拖出屋外，且掐伊脖子，伊
    為了自衛，所以才持菜刀想要嚇唬乙○○，並沒有要殺人的意思等語。經查：
（一）、八十八年三月十日二十三時許，係被害人乙○○先動手將被告丙○○拖出屋
        外乙節，業據被告丙○○屢次陳明在卷；參酌證人丁○○於警訊時證稱：伊
        要去幫丙○○買麵前，店裡只有丙○○及乙○○二人在消費，他們二人正在
        店裡喝酒（見八十八年三月十一日警訊筆錄），及證人戊○○於警訊及偵查
        中陳稱：伊並沒有目擊丙○○拿刀砍乙○○，當時伊是有在場，也有看到乙○○拉丙○○到外面去，其他的事伊就不知道了等語（見八十八年三月十一
        日警訊筆錄，暨同月二十三日偵訊筆錄）等語。顯見被告丙○○於持刀揮砍
        被害人乙○○之前，確係先遭被害人乙○○動手挑釁無訛，而被害人乙○○
        迭次指稱之，是日伊並未與被告丙○○一起喝酒，結果丙○○無故走過來就
        以菜刀砍殺伊等語，應無可採。
（二）、至被告丙○○雖一再辯稱，伊是自衛傷人云云，惟據被告丙○○於警訊自陳
        ：當時伊與朋友在喝酒唱歌，乙○○一來就將伊拖到外面，抓住伊脖子，打
        伊眼睛致伊右眼出血，伊一氣就跑到廚房，拿菜刀來殺伊等語（見八十八年
        三月十一日警訊筆錄）等語，並參酌被告丙○○犯後，經警測試其酒精濃度
        高達每公升○．五四毫克（有酒精濃度測試單影本附於警卷可稽），及被害
        人乙○○雖先動手將被告丙○○拖出屋外，然其是否曾以手掐住被告丙○○
        之脖子，並毆擊被告丙○○眼部致傷，除被告丙○○之供述外，別有其他積
        極證據足資證明等情，顯見被告丙○○持刀揮砍被害人乙○○時，並無受立
        即傷害之虞，而係不甘遭被害人乙○○之挑釁，始仗恃酒意持刀逞兇，至為
        灼然。從而，其辯稱係自衛傷人，顯無足採。
（三）、又被告丙○○於犯後，經警測試其酒精濃度既高達每公升○．五四毫克，已
        如上述，參酌證人丁○○於警訊時證稱：伊買麵回來時，發現丙○○及乙○○二人倒在地下（見同上丁○○警訊筆錄），顯見被告丙○○犯案時，其精
        神狀態應係陷於相當模糊之狀態。另被害人乙○○所受之傷害係左側前額顳
        部裂傷八×○．五×一公分、後枕部四×○．五公分×一公分、右手腕裂傷
        二×○‧五×○．八公分、右大姆指裂傷○．五×○．三×○．五公分、一
        ．五×○．三×○．五公分等刀傷，此有同慶醫院診斷證明書附於警卷可參
        ，觀其傷口並不深，頭部所受之傷害亦未傷及頭骨或造成更重之傷害，而僅
        為皮肉傷害，受傷情形並非嚴重，客觀上並無危及被害人乙○○生命之情事
        。參以被告丙○○持以行兇之菜刀，全長（含刀柄）二十七．五公分，刀刃
        部分有缺損情事，亦經甲○勘驗屬實，並製有勘驗筆錄乙份存卷足參乙節，
        顯見被告丙○○應係於酒醉時，因遭被害人乙○○先行動手挑釁，一時氣憤
        難耐，遂仗恃酒意，隨手拿取丁○○所有之菜刀揮砍被害人乙○○，是其使
        被害人乙○○受有如上所述之傷害，應僅係基於傷害之犯意，並無殺人之犯
        意殆可認定。從而被告丙○○辯稱無殺人犯意等語，尚堪採信。綜上，被告
        丙○○所為，應係犯刑法第二百七十七條第一項之傷害罪，公訴人認被告丙○○所為係犯刑法第二百七十一條第二項、第一項之之殺人未遂罪，容有未
        洽。
四、本件被告丙○○所為，既係犯刑法第二百七十七條第一項之傷害罪，而依同法第
    二百八十七條前段之規定，須告訴乃論。而告訴乃論之罪，其告訴應自得為告訴
    之人知悉犯人之時起，六個月內為之；又告訴乃論之罪，未經告訴者，法院應諭
    知不受理之判決，刑事訴訟法第二百三十七條第一項及第三百零三條第三款定有
    明文。經查，本件被害人乙○○雖於八十八年三月十日遭被告丙○○傷害且知悉
    犯罪者係何人，然其迄未曾於偵查中表明欲對被告丙○○為傷害告訴乙節，有其
    迭次於警卷及偵查中之筆錄可稽，本案既未經被害人乙○○提起告訴，公訴人即
    遽然起訴，揆諸前開說明，甲○自應依法為不受理判決之諭知。
據上論斷，應依刑事訴訟法第三百零三條第三款，判決如主文。
本案經檢察官秦德進到庭執行職務。
中      華      民      國    八十九    年      一      月      六      日
                                  臺灣高雄地方法院刑事第四庭
                                      法  官   徐   美   麗
右正本證明與原本無異。
如不服本判決，應於判決送達後十日內，向甲○提出上訴狀。
                                      書記官   賴   易   詮
中    華    民    國      八十九      年      一      月      六      日


司法院資訊處製作；財團法人民間司法改革基金會備份。
